【裁判字號】    95,訴,507
【裁判日期】    951129
【裁判案由】    區域計畫法
【裁判全文】
臺中高等行政法院判決
                                     95年度訴字第00507號
                              .
原      告  全泥企業有限公司
代  表  人  甲○○
訴訟代理人  阮春龍  律師
被      告  南投縣政府
代  表  人  乙○○
訴訟代理人  丙○○
上列當事人間因區域計畫法事件，原告不服內政部中華民國95年
7月11日台內訴字第 0950082822號訴願決定，提起行政訴訟。本
院判決如下︰
    主  文
訴願決定及原處分均撤銷。
訴訟費用由被告負擔。
    事  實
甲、事實概要：
緣被告以原告未經申請許可擅自於南投縣集集鎮○○○段洞腳小
段981地號等 12筆土地（一般農業區農牧用地）設置砂石場堆置
砂石及建築房屋使用，經被告配合臺灣南投地方法院檢察署（下
稱南投地檢署）並會同相關單位派員勘查屬實，認原告違反非都
市土地使用管制規則相關規定及區域計畫法第 15條第1項規定，
依區域計畫法第21條第1項規定，以民國（下同）94年11月9日府
地用字第 09402039410號處分書裁處甲○○（全泥砂石行）新台
幣（下同） 7萬元罰鍰，並命依指定改正事項及規定期限完成改
正。嗣被告以 94年12月28日府地用字第09402571820號函更正違
規地點為988、989地號等2筆，另以95年3月15日府地用字第0950
0396850 號函更正受處分人為「全泥企業有限公司」即原告。原
告不服，提起訴願遭決定駁回，遂提起本件行政訴訟。
乙、兩造之聲明：
一、原告聲明求為判決：
（一）、訴願決定及原處分均撤銷。
（二）、訴訟費用由被告負擔。
二、被告聲明求為判決：
（一）、駁回原告之訴。
（二）、訴訟費用由原告負擔。
丙、兩造之爭點：
一、原告起訴狀意旨略以：
（一）原處分違反明確性原則：
  １、按「行政行為之內容應明確。」行政程序法第 5條定有明
      文。又行政處分者係指中央或地方行政機關就公法上具體
      事件所為之決定或其他公權力措施而對外直接發生法律效
      果之單方行政行為。行政處分之作用在於使抽象之法律規
      定具體化以適用於個別之事件是設定義務之行政處分其內
      容須明確，相對人始能正確履行其義務，於相對人不自動
      履行時，行政機關亦始得以行政執行之手段強制實施其內
      容（鈞院89年度訴字第355號判決參照）。
  ２、今原處分記載原告佔用柴橋頭段洞角小段第 981地號等12
      筆土地，既未詳列地號亦未附圖，由該行政處分觀察無法
      得知原處分所指原告占用之土地為何，故依上開判決要旨
      所示，原處分有違明確性原則。
（二）原處分之認定與事實之不法：原處分認定原告占用面積及
      位置，雖更正為原告占用柴橋頭段洞角小段第988及989地
      號2筆土地，面積約5375平方公尺。惟原告所占用僅上開2
      筆土地之部分非全部占用，若扣除原告未占用之部分，則
      原告占用面積即未達5375平方公尺，此業經被告到現場勘
      驗並製有土地丈量成果圖為憑，故被告之上開處分即有認
      定占用地點及面積與實情不符之違法。
（三）甲○○並未占用系爭土地：
  １、按「處分相對人之姓名、出生年月日、性別．．．如係法
      人或其他設有管理人或代表人之團體，其名稱．．．及管
      理或代表人之性名」、「行政處分如有誤寫、誤算或其類
      此之顯然錯誤者，處分機關得隨時或依申請更正。」為行
      政程序法第96條第1項第1款及第101條第1項所明定。
  ２、次按原告法定代理人甲○○及全谷砂石行代表人甲○○，
      一為公司組織法人之法定代理人，一為商號代表人，二者
      為不同權利義務主體，行政處分應記載受處分之相對人，
      此涉及行政處分效力拘束之對象，被告之受處分人欄於其
      印製之格式上已詳為區分「自然人或姓名或法人名稱（代
      表人或負責人）」，即被告於作成行政處分前已知悉受處
      分人為自然人或法人有明顯不同，原處分之受處分人為全
      谷砂石行甲○○，嗣後被告雖於 95年3月15日以府地用字
      第 09500396850號函更正受處分人為原告，惟系爭處分因
      相對人不同，受拘束之對象不同，應負義務之主體亦不同
      ，故原處分之處分對象有誤，此非顯然錯誤，應非可更正
      事項，訴願決定准許被告變更受處分人為原告亦有違誤，
      原處分之對象甲○○既未占用系爭土地，故原處分有明顯
      重大違法，應無維持必要等語。
二、被告答辯意旨略以：
（一）被告於 94年7月11日派員現勘原告於南投縣集集鎮○○○
      段洞角小段 981地號等12筆土地（一般農業區農牧用地）
      ，土地上設置砂石場並堆置砂石使用，顯已違區域計畫法
      第15條第1項、第21條第1項、非都市土地使用管制規則第
      6條第1項前段之規定。
（二）有關原告陳述被告處分均詳列全部地號，有違行政明確性
      原則乙節，按本案被告於 94年7月11日實地會勘時，原告
      雖未到場導勘，惟原告本身既為該砂石場之負責人，應知
      悉其所使用之範圍及違規使用之情形，另被告亦已於94年
      12月28日府地用字第 09402571820號函更正違規地號為同
      段988、989地號土地，違規面積為5375平方公尺，且依水
      里地政事務所實測之土地複丈成果圖，前揭 2筆土地全筆
      皆供作堆置砂石、設置砂石及預拌混凝土機具設施及低窪
      空地使用，未作農牧使用，被告原處分未詳列全部地號並
      不影響原告之違規事實。
（三）本案被告原處分之相對人係甲○○，業以 95年3月15日府
      地用字第 09500396850號函更正為原告，並不影響其違反
      違域計畫法之事實，併予敘明等語。
    理  由
一、按「非都市土地使用分區劃定及使用地編定後，由直轄市或
    縣（市）政府管制其使用，並由當地鄉（鎮、市、區）公所
    隨時檢查，其有違反土地使用管制者，應即報請直轄市或縣
    （市）政府處理。」、「非都市土地經劃定使用分區並編定
    使用地類別，應依其容許使用之項目及許可使用細目使用。
    ．．．」非都市土地使用管制規則第5條第1項、第6條第1項
    定有明文。又「區域計畫公告實施後，不屬第11條之非都市
    土地，應由有關直轄市或縣（市）政府，按照非都市土地分
    區使用計畫，製定非都市土地分區圖，並編定各種使用地，
    報經上級主管機關核備後，實施管制。．．．」、「違反第
    15條第 1項之管制使用土地者，由該管直轄市、縣（市）政
    府處 6萬元以上30萬元以下罰鍰，並得限期令其變更使用、
    停止使用或拆除其地上物恢復原狀。前項情形經限期變更使
    用、停止使用或拆除地上物恢復原狀而不遵從者，得按次處
    罰，並停止供水、供電、封閉、強制拆除或採取其他恢復原
    狀之措施，其費用由土地或地上物所有人、使用人或管理人
    負擔。．．．」為區域計畫法第15條第1項、第 21條所明定
    。本件被告機關以原告有未經申請許可擅自於南投縣集集鎮
    ○○○段洞腳小段988、989地號等土地（一般農業區農牧用
    地）設置砂石場堆置砂石及建築房屋使用，而認原告違反非
    都市土地使用管制規則相關規定及區域計畫法第 15條第1項
    規定，依區域計畫法第21條第1項規定，裁處7萬元罰鍰，並
    命依指定改正事項及規定期限完成改正，固非無見。
二、然按「行政行為之內容應明確。」、「行政處分如有誤寫、
    誤算或其他類此之顯然錯誤者，處分機關得隨時或依申請更
    正之。」分別為行政程序法第5條及第 101條第1項所規定。
    又按行政處分者，係指中央或地方機關就公法上具體事件所
    為之決定或其他公權力措施而對外直接發生法律效果之單方
    行政行為。行政處分之作用，在於使抽象之法律規定具體化
    ，以適用於個別之事件。是設定義務之行政處分，其內容須
    明確，相對人始能正確履行其義務，於相對人不自動履行義
    務時，行政機關亦始得以行政執行之手段強制實現其內容。
    行政處分之內容不明確，如已影響其處分所規制內容之確定
    ，該行政處分自屬違背行政程序法第 5條之規定，而為違法
    。
三、經查，本件係被告以原告有未經申請許可擅自於一般農業區
    農牧用地設置砂石場，堆置砂石及建築房屋使用之情形，認
    原告違反非都市土地使用管制規則相關規定及區域計畫法第
    15條第1項規定，依區域計畫法第21條第1項規定，以94年11
    月9日府地用字第09402039410號處分書裁處甲○○（全泥砂
    石行） 7萬元罰鍰，並命依指定改正事項及規定期限完成改
    正，有上開處分書在卷可憑。而被告上開處分所認定原告違
    章事實之位置，雖經被告以94年12月28日府地用字第094025
    71820號函更正違規地點為988、989地號等2筆，然原告於上
    開2筆土地上違反管制規定使用之位置，並非該2筆土地之全
    部，該 2筆土地仍有部分未有違規使用之事實，亦經南投縣
    水里地政事務所複丈後作成成果圖在卷可據。是本件違章事
    實所在，雖經被告以上開函文更正，然因更正之內容僅載明
    違規地點為 988、989地號等2筆，而未標明違規之確實位置
    ，已有欠明確，又本件被告行政處分，非僅科原告罰鍰，尚
    命原告依指定改正事項及規定期限完成改正，則該處分所命
    原告就上開 2筆土地上何部分土地之使用，科原告有「依指
    定改正事項及規定期限完成改正」之負擔，自不明確，已影
    響其處分所規制內容之確定。揆諸前開說明，應屬違背行政
    程序法第5條之規定，而為違法。
四、又查「全泥企業有限公司」與其代表人「甲○○」為不同且
    個自獨立之人格，被告機關以甲○○為受處分人所作成之裁
    罰處分，如被告機關認違章之人非屬甲○○，而係原告全泥
    企業有限公司時，因此一錯誤，係對於違章主體認定之錯誤
    ，非屬行政程序法第101條第1項所指之「誤寫」、「誤算」
    或與此性質相類似之其他顯然錯誤，自無該條項之適用，而
    不得據上開法條之規定，逕予更正。被告為此更正，亦有違
    誤。
五、綜上所述，本件原處分（經被告更正後），仍有前開違誤，
    訴願決定未予糾正，於法亦有不合。原告起訴以原處分及訴
    願決定違法請求均予撤銷，為有理由，應由本院將原處分及
    訴願決定撤銷，由被告另為適法之處分。
據上論結，本件原告之訴為有理由，依行政訴訟法第195條第1項
前段、第98條第3項前段，判決如主文。
中    華    民    國    95    年    11    月    29    日
                  第四庭審判長法  官  沈  應  南
                              法  官  許  武  峰
                              法  官  許  金  釵
以上正本證明與原本無異。
如不服本判決，應於判決送達後20日內向本院提出上訴書狀，其
未表明上訴理由者，應於提起上訴後20日內向本院提出上訴理由
書（須依對造人數附具繕本）；如於本判決宣示或公告後送達前
提起上訴者，應於判決送達後20日內補提上訴理由書（須附繕本
）。未表明上訴理由者，逕以裁定駁回。
提起上訴應預繳送達用雙掛號郵票390元（34元及5元郵票各10份
）。
中    華    民    國    95    年    11    月    29    日
                              書記官  廖  倩  慧


司法院資訊處製作；財團法人民間司法改革基金會備份。
